臺灣臺北地方法院民事判決
111年度簡上字第69號
上  訴  人  賴信德  
訴訟代理人  蔡宗隆律師
被 上訴 人  正義社區管理委員會


法定代理人  劉延輝  
訴訟代理人  吳國輝律師
上列當事人間請求給付費用事件，上訴人對於中華民國110年11
月1日本院臺北簡易庭110年度北簡字第8971號第一審判決提起上
訴，本院於111年8月3日言詞辯論終結，判決如下：
    主      文
上訴駁回。
第二審訴訟費用由上訴人負擔。
    事實及理由
一、上訴人主張：伊於民國102年7月1日至104年6月30日期間，
    曾為正義社區之管理委員，屬於109年8月8日區分所有權人
    會議（下稱區權人會議）決議通過且效力溯及自106年6月24
    日起有效之正義社區公寓大廈住戶規約（下稱系爭規約）第
    21條第1項第13款規定：「管委會及歷屆委員之訴訟官司，
    凡涉及社區公共事務案件，得可動用管委會之經費支出，其
    他各委員間非屬於社區公共事務之訴訟，均不得動用管委會
    之經費。」（下稱系爭規定)所稱之歷屆委員。伊依系爭規
    約陸續墊付費用共計新臺幣（下同）27萬元委請律師，於10
    5年間對當時之管理委員即訴外人季玉玲、廖唯懿、黃鳳蓮
    、涂美齡、張智凱等人（下合稱季玉玲等5人）就未依區權
    人會議決議而逕自發放公益金一事，提起損害賠償訴訟（案
    列本院105年度重訴字第1289號，下稱第1289號訴訟）；於1
    07年間提起確認正義社區106年6月24日第二次區權人會議決
    議部分無效或應予全部撤銷之訴（案列本院107年度訴字第8
    63號，下稱第863號訴訟，與第1289號訴訟合稱系爭二訴訟
    ）。系爭二訴訟均係涉及正義社區之公共事務，被上訴人應
    依系爭規定返還伊前開墊支之律師費用，然屢經催討仍未獲
    給付，致必須另支出6萬元委請律師提起本件訴訟請求，此
    費用支出為系爭二訴訟之延伸，被上訴人應依系爭規定一併
    返還，共應給付33萬元【計算式：27萬元＋6萬元＝33萬元】
    等語。爰依系爭規定，請求為命被上訴人應給付伊33萬元，
    及自起訴狀繕本送達翌日起至清償日止，按週年利率5％計算
    之利息（下合稱33萬元本息，見本院卷第123頁）之判決。
二、被上訴人則以：系爭規定自109年8月8日正義社區區權人會
    議決議通過方向後發生效力，上訴人分別於105年、107年提
    起的系爭二訴訟自無適用之餘地。縱得溯及既往適用系爭規
    定，該規定係記載：「『得可』動用管委會之經費支出」，是
    否支出特定費用，仍應依系爭規約第14條第6項、第7項之規
    定視金額大小經管理委員會會議（下稱管委會會議）或區權
    人會議決議程序後方可動用，非一經各別管理委員請求即應
    給付。況上訴人自104年6月30日任期屆滿後即未具管理委員
    身分及擔任任何職務，其提起系爭二訴訟以及本件訴訟均基
    於私人身分自行決定，未經區權人會議或管委會會議決議委
    託，亦非基於管理委員職權，非屬涉及社區公共事務之案件
    。上訴人自行決定支出律師費用自非為社區或伊「墊付」，
    與系爭規定之要件不合，無從動用社區經費給付其律師費用
    等語，資為抗辯。
三、原審為上訴人全部敗訴之判決並駁回假執行之聲請，上訴人
    不服，提起上訴並聲明：㈠原判決廢棄；㈡被上訴人應給付上
    訴人33萬元本息。被上訴人答辯聲明：上訴駁回。
四、兩造不爭執之事實（見本院卷第336頁）：
　㈠上訴人於102年7月1日至104年6月30日期間，曾擔任正義社區
    之管理委員，嗣後即未再擔任管理委員。
　㈡上訴人委請陳宏雯律師於105年11月17日對當時之正義社區管
    理委員季玉玲等5人提起損害賠償訴訟，本院以第1289號訴
    訟受理後，於108年9月24日裁定被上訴人應追加為該案原告
    。嗣上訴人與季玉玲、涂美齡、張智凱和解，並於108年11
    月21日撤回起訴（本院卷第207至235頁）。
　㈢正義社區106年6月24日區權人會議作成如原審卷34至35頁附
    表所示決議（下合稱0000000決議；第2案包含於系爭規約增
    列第21條第1項第13款，即系爭規定）。
　㈣上訴人於106年9月22日委請律師訴請確認0000000決議無效或
    應予撤銷，本院於109年2月14日以107年度訴字第863號（即
    第863號訴訟）判決0000000決議應予撤銷，嗣因被上訴人未
    上訴而確定（原審卷第27至36頁）。
　㈤正義社區於109年8月8日召開109年第二次區權人會議，再次
    決議將系爭規定增訂於系爭規約第21條第1項第13款。
　㈥上訴人因提起上開㈡㈣所示訴訟已支出27萬元之律師費用，另
    因本件訴訟支出6萬元律師費用。
五、本院得心證之理由：
    上訴人主張其可依系爭規定請求被上訴人給付其因系爭二訴
    訟與本件訴訟支出的律師費用等節，為被上訴人所否認，並
    以前詞置辯。茲就本件爭執之事項（見本院卷第272頁）及
    本院之判斷，分述如下：
　㈠系爭規定應如何解釋適用？
　⒈查，系爭規定文字內容係：「第二十一條、違反義務之處置
    規定：一、區分所有權人或住戶有妨害建築物正常使用及違
    反共同利益行為時，管理委員會應按下列規定處理：……（十
    三）管委會及歷屆委員之訴訟官司，凡涉及社區公共事務案
    件，得可動用管委會之經費支出，其他各委員間非屬於社區
    公共事務之訴訟，均不得動用管委會之經費。……」（見本院
    卷第56-57頁），依前後文之脈絡，可知其規範之行為主體
    為「管理委員會」，並非「歷屆委員」，文義前半段為規定
    哪些當事人與何種性質糾紛的訴訟官司「得可」動用管委會
    之經費處理，後半段則規定不得動用管委會之經費的情況。
    考其整體規範目的，僅在明文劃分遇到有支出訴訟官司費用
    的需求時，被上訴人何時有權限決定是否動用管委會經費，
    何時則無此權限的範圍而已。
　⒉要言之，管委會之經費來自社區各區權人所繳納之管理費，
    此經費依系爭規約第14條第3項主要用途為支應：「(一)共
    用部分、約定共用部分之管理、維護費用或使用償金。(二)
    有關共用部分之火災保障費、責任保險費及其他財產保險費
    。(三)管理組織之辦公費、電話費、辦公場所等購（租）費
    用及其他事務費。(四)稅捐及其他徵收之稅賦。(五)因管理
    事務洽詢律師、建築師等專業顧問之諮詢費用。(六)其他基
    地及共用部分等之經常管理費用。(七)委任或僱傭管委會總
    幹事、會計、水電及環保幹事人員之報酬。(八)支付各棟電
    梯每月全責保養費。」等社區公共事務之支出（見本院卷第
    54-55頁），前開支出大部分係為維護社區順暢安全運作所
    必須的常態性支出，反觀訴訟官司則非常態事件，在考慮是
    否把前開經費用部分用於訴訟相關費用時，勢必須綜合考量
    社區各項支出之必要性、社區經費能否負擔。是以系爭規定
    僅劃分特定範圍的訴訟官司「『得可』動用管委會之經費支出
    」，並非「應」動用，給予被上訴人動用或不動用經費的選
    擇權限，並非要求被上訴人於符合要件時「一定」要動用管
    委會經費。又前開權限既係授權予管委會即被上訴人審酌決
    定，自無賦予歷屆管理委員個人得自己決定支出律師費用後
    轉向被上訴人請求「返還」之請求權的意思。
　㈡上訴人可否依系爭規定請求被上訴人動用管委會之經費給付
    系爭二訴訟與本件訴訟律師費用？
　　系爭規定並非賦予歷屆管理委員各人有請求權得向被上訴人
    請求訴訟相關費用，業如前述，上訴人主張以系爭規定為請
    求權，已屬無據。且查，上訴人自承其提起系爭二訴訟時並
    無正義社區管理委員之身分，亦不是受被上訴人決議委託提
    起前開訴訟等語（見本院卷第194、204-205頁），其支出律
    師費用難認屬於為被上訴人「墊付」者，自無從請求「返還
    」；上訴人另稱其是以「歷屆委員」之身分提起訴訟云云（
    見本院卷第194、204-205頁），然觀第1289號訴訟之民事起
    訴狀、108年9月24日裁定與和解書、第863號訴訟之判決，
    均記載該案件原告即本件上訴人係基於正義社區區分所有權
    人（下稱區權人）身分提出訴訟（見原審卷第19、23、27頁
    ，本院卷第211頁），上訴人之主張並不可採，其基於區權
    人之身分與權益提起訴訟而自行支出律師費用，洵非系爭規
    定所定可動用管委會經費者，其請求被上訴人返還因系爭二
    訴訟所支出律師費用，自無理由。至於本件訴訟，上訴人僅
    單純請求被上訴人給付律師費用33萬元本息給自己，更非涉
    及社區公共事務，完全不在系爭規定「得可」動用管委會之
    經費之事務範圍甚明，上訴人請求被上訴人「返還」本件支
    出律師費用，亦無理由。
六、綜上所述，上訴人依系爭規定，請求被上訴人給付33萬元本
    息，於法無據，不應准許。原審為上訴人全部敗訴之判決並
    駁回假執行之聲請，理由雖因不及審酌前開四、㈤所列系爭
    規定於109年8月8日重新增訂之不爭執事項而有不同，但結
    論並無二致，仍應予維持。上訴意旨指摘原判決不當，求予
    廢棄，並無理由，應駁回其上訴。
七、本件事證已臻明確，兩造其餘之攻擊、防禦方法及所用之證
    據，經本院斟酌後，認為均不足以影響本判決之結果，爰不
    逐一論列，附此敘明。
八、據上論結，本件上訴為無理由，依民事訴訟法第436條之1第
    第3項、第463條、第449條第2項、第78條，判決如主文。
中　　華　　民　　國　　111 　年　　8 　　月　　17　　日

                  民事第六庭  審判長法  官   許純芳

                                    法  官   陳智暉

                                    法  官   石珉千
以上正本係照原本作成。　　　　　　　　　　　　　　　　　
本判決不得上訴。
中　　華　　民　　國　　111 　年　　8 　　月　　17　　日
                                    書記官   楊婉渝